臺灣臺中地方法院簡易民事判決
111年度中簡字第846號
原      告  史家宜  
訴訟代理人  史鈺禾  
被      告  吳嘉郁  
上列當事人間請求遷讓房屋等事件，本院於民國111年6月23日言
詞辯論終結，判決如下：
　　主　文
被告應將門牌號碼臺中市○○區○○○街00號房屋遷讓返還原告。
被告應給付原告新臺幣35,000元，及自民國111年5月8日起至交
還前開房屋一樓客廳之日止，按月給付原告新臺幣5,000元。
被告應給付原告新臺幣36,000元，及自民國111年4月1日起至交
還前開房屋一樓廚房及二樓之日止，按月給付原告新臺幣9,000
元。
原告其餘之訴駁回。
訴訟費用由被告負擔10分之8，餘由原告負擔。
本判決原告勝訴部分得假執行。
　　事實及理由
壹、程序方面：
　  按訴狀送達後，原告不得將原訴變更或追加他訴，但擴張或
    減縮應受判決事項之聲明者，不在此限，民事訴訟法第255
    條第1項但書第3款定有明文。查原告起訴時聲明原為：被告
    應將坐落於臺中市○○區○○○街00號之房屋租賃範圍全部遷讓
    返還原告；給付原告新臺幣（下同）61,000元，及自民國11
    1年3月8日起至遷讓之日止，按月賠償被告14,000元。嗣變
    更聲明為：被告應將坐落於臺中市○○區○○○街00號之房屋租
    賃範圍全部遷讓返還原告；被告應給付原告35,000元，及自
    111年5月8日起至遷讓前開房屋之日止，按月賠償5,000元；
    被告應給付原告54,000元，及自111年4月1日起至遷讓前開
    房屋之日止，按月賠償9,000元（見本院卷第139頁）。核原
    告上開所為訴之變更，屬擴張及減縮應受判決事項之聲明，
    揆諸前揭法律規定，應予准許。
貳、實體方面：
一、原告主張：被告於109年4月1日起向原告承租門牌號碼臺中
    市○○區○○○街00號之房屋（下稱系爭房屋）二樓全部及一樓
    廚房部分，租期兩年，租金每月9,000元；嗣於110年5月8日
    起另行承租系爭房屋一樓客廳部分，租期一年，租金每月5,
    000元，經以現屋現況低於市價之租金取得雙方合意，並有
    租賃契約為證。未料，就系爭房屋二樓全部及一樓廚房部分
    ，被告自110年10月起即未給付租金，此部分租約已於111年
    3月31日屆滿；另系爭房屋一樓客廳部分，被告自110年9月
    起即未給付租金，此部分租約已於111年5月7日屆滿，然被
    告卻於110年11月30日寄發存證信函予原告，片面以修繕費
    用4萬元抵扣租金為由，而拒付租金，並無理由，蓋被告承
    租當時即已知悉屋況，且被告確實未曾通知原告修繕系爭房
    屋，爰請求被告返還系爭房屋、給付欠繳租金及返還不當得
    利等語。並聲明：㈠被告應將系爭房屋租賃範圍全部遷讓返
    還原告。㈡被告應給付原告35,000元，及自111年5月8日起至
    遷讓前開房屋之日止，按月賠償5,000元。㈢被告應給付原告
    54,000元，及自111年4月1日起至遷讓前開房屋之日止，按
    月賠償9,000元。
二、被告則以：不爭執積欠原告租金，應補繳的費用會去繳納，
    相關水電等帳單也會去繳納，被告願意回復原狀，不向原告
    請求當初所支出的4萬元修繕費等語，資為抗辯，並聲明：
    原告之訴駁回。
三、得心證之理由：
　㈠本件原告主張被告於109年4月1日起向原告承租系爭房屋二樓
    全部及一樓廚房部分，租期兩年，租金每月9,000元；嗣於1
    10年5月8日起另行承租系爭房屋一樓客廳部分，租期一年，
    租金每月5,000元；就系爭房屋二樓全部及一樓廚房部分，
    被告自110年10月起即未給付租金，此部分租約已於111年3
    月31日屆滿；另系爭房屋一樓客廳部分，被告自110年9月起
    即未給付租金，此部分租約已於111年5月7日屆滿，並有原
    告所提租賃契約2份在卷可憑（見本院卷第18-48頁），為被
    告所不爭執（見本院卷第53、166、167頁），此部分事實堪
    予認定。
　㈡遷讓房屋部分：
　　次按承租人於租賃關係終止後，應返還租賃物，民法第455
    條前段定有明文。經查，系爭房屋系爭房屋一樓客廳部分之
    租約已於111年5月7日屆滿、系爭房屋二樓全部及一樓廚房
    部分之租約已於111年3月31日屆滿，業於前述，是依上開規
    定，原告請求被告將系爭房屋遷讓返還予原告，自屬有理。
　㈢積欠租金部分：
    又按承租人應依約定日期，支付租金，民法第439條前段定
    有明文。經查，系爭房屋一樓客廳部分之租約已明文約定每
    月租金為5,000元，被告自110年9月起未依約給付租金，迄
    至租約終止日即111年5月7日，共9個月之租金45,000元（5,
    000×9=45,000）未繳，扣除押租金1萬元後，被告尚積欠系
    爭房屋一樓客廳部分之租金35,000元；另系爭房屋二樓全部
    及一樓廚房部分之租約已明文約定每月租金為9,000元，被
    告自110年10月起未依約給付租金，迄至租約終止日即111年
    3月31日，共6個月之租金54,000元（6,000×9=45,000）未繳
    ，扣除押租金18,000元後，被告尚積欠系爭房屋二樓全部及
    一樓廚房部分之租金36,000元。故原告請求被告給付所欠系
    爭房屋一樓客廳部分之租金35,000元、系爭房屋二樓全部及
    一樓廚房部分之租金36,000元，尚屬有據。逾此範圍之請求
    ，為無理由。
　㈣相當租金之不當得利部分：
　　再按無法律上之原因而受利益，致他人受損害者，應返還其
    利益。雖有法律上之原因，而其後已不存在者，亦同，民法
    第179條定有明文。故如無權占用他人之房屋，加害人應返
    還之不當得利之範圍，為相當於租金之利益。經查，系爭房
    屋一樓客廳部分之租約已於111年5月7日終止、系爭房屋二
    樓全部及一樓廚房部分之租約已於111年3月31日終止，被告
    仍未返還系爭房屋予原告，則原告請求被告應給付原告自系
    爭房屋一樓客廳部分之租約終止翌日起即111年5月8日起至
    返還系爭房屋一樓客廳之日止，按月給付原告相當租金之不
    當得利5,000元、請求被告應給付原告自系爭房屋二樓及一
    樓廚房部分之租約終止翌日起即111年4月1日起至返還系爭
    房屋一樓客廳之日止，按月給付原告相當租金之不當得利9,
    000元，均屬有據。
四、綜上所述，原告請求被告應將系爭房屋遷讓返還原告；被告
    應給付原告35,000元，及自111年5月8日起至交還前開房屋
    一樓客廳之日止，按月給付原告5,000元；暨被告應給付原
    告36,000元，及自111年4月1日起至交還前開房屋二樓及一
    樓廚房之日止，按月給付原告9,000元，核有理由，應予准
    許。逾此範圍之請求，則無理由，應予駁回。
五、本件係適用簡易程序所為被告部分敗訴之判決，依民事訴訟
    法第第436條第2項、第389條第1項第3款規定，就原告勝訴
    部分應依職權宣告假執行。
六、本件事證已臻明確，兩造其餘攻擊防禦方法及所提證據，核
    與判決結果不生影響，爰不逐一論述，併此敘明。
七、訴訟費用負擔之依據：民事訴訟法第79條。
中　　華　　民　　國　　111 　年　　7 　　月　　28　　日
                  臺灣臺中地方法院臺中簡易庭
                                  法　官　林秉暉
以上為正本係照原本作成。
如不服本判決，應於送達後20日內，向本院提出上訴狀並表明上
訴理由，如於本判決宣示後送達前提起上訴者，應於判決送達後
20日內補提上訴理由書（須附繕本）。如委任律師提起上訴者，
應一併繳納上訴審裁判費。
中　　華　　民　　國　　111 　年　　7 　　月　　28　　日
                                  書記官  王志伃